臺灣臺南地方法院民事裁定
109年度消債更字第195號
債  務  人  許家即許曉琪


代  理  人  楊惠雯律師(法扶律師)
上列當事人因消費者債務清理事件聲請更生，本院裁定如下：
    主  文
聲請人許家即許曉琪自民國一百一十年二月五日下午五時起開
始更生程序，並命司法事務官進行本件更生程序。
    理  由
一、按債務人不能清償債務或有不能清償之虞，且無擔保或無優
    先權之本金及利息債務總額未逾新臺幣（下同）1,200 萬元
    者，於法院裁定開始清算程序或宣告破產前，得向法院聲請
    更生，此參之消費者債務清理條例（下稱消債條例）第3 條
    、第42條第1 項規定自明。次按法院開始更生程序之裁定，
    應載明其年、月、日、時，並即時發生效力，同條例第45條
    第1 項亦已明訂。再按協商或調解成立者，債務人不得聲請
    更生或清算。但因不可歸責於己之事由，致履行有困難者，
    不在此限；第75條第2 項規定，於前項但書情形準用之；本
    條例施行前，債務人依金融主管機關協調成立之中華民國銀
    行公會會員，辦理消費金融案件無擔保債務協商機制與金融
    機構成立之協商，準用前2項之規定，消債條例第151條第7
    項、第8項、第9項已分別明文規定。復按消債條例第151條
    第7項但書所定「因不可歸責於己之事由，致履行有困難者
    」，僅須於法院就更生或清算之聲請為裁判時存在即可，不
    以協商成立後始發生者為限，並與債務人於協商時能否預見
    無關。債務人於協商時縱未詳加思考、正確判斷，或可預見
    將來履行可能有困難而仍冒然簽約成立協商，亦不能據此即
    認其履行有困難係可歸責於債務人。至債務人於履行有困難
    之事由發生前有無違約不履行行為，與該事由是否不可歸責
    於債務人之判斷尚屬無涉。依消債條例第151條第9項準用第
    7項但書規定之結果，亦無不同（民國98年第1期民事業務研
    究會第24號、26號提案，司法院民事廳消債條例法律問題研
    審小組就101年1月4日修正前消債條例第151條第5項但書所
    定「因不可歸責於己之事由，致履行顯有重大困難者」之闡
    釋、103年第9期民事業務研究會第4號提案，司法院民事廳
    消債條例法律問題研審小組之意見，可資參照）。 
二、聲請意旨略以：聲請人即債務人積欠無擔保或無優先權之債
    務總額約為2,472,891元，並未逾1,200萬元，其為清理債務
    ，曾於民國95年5月22日依中華民國銀行公會會員辦理消費
    金融案件無擔保債務協商機制規定申請債務協商，並與各參
    與協商之債權銀行達成分期還款協議，然聲請人嗣後因所任
    職之群創光電股份有限公司（下稱群創公司）調動工作，造
    成其適應困難，而於96年初離職，所得大幅減少以致無法履
    約，而毀諾當初之協商還款方案。聲請人再於109年4月間向
    鈞院聲請與最大債權金融機構國泰世華商業銀行股份有限公
    司（下稱國泰世華銀行）進行前置調解不成立。聲請人現為
    臨時工，日薪平均950元，每月所得約20,900元，聲請人省
    吃儉用，僅能維持最低基本生活開支，因負債多筆，債務金
    額龐大，應有不能清償債務之情事，而有更生之必要，為此
    聲請更生等語。
三、經查：
  ㈠聲請人為一般消費者，並未從事營業，現積欠無擔保或無優
    先權之債務總額，依據各債權人於本院109年度南司消債調
    字第213號消債條例前置調解事件（下稱系爭前置調解事件
    ）陳報之債權，合計共約5,886,038元，尚未逾1,200萬元。
    而聲請人於109年4月向本院聲請與最大債權金融機構國泰世
    華銀行為債務清理之調解，惟調解並未成立等情，業據聲請
    人提出本院臺南簡易庭調解不成立證明書為證（見本院卷第
    18頁），並經本院依職權調閱系爭前置調解事件全卷後查證
    屬實。而聲請人雖於95年5月22日與當時最大債權銀行國泰
    世華銀行達成分期還款協商後，於96年5月間遭判定毀諾之
    情形，但其所述係因其後自群創公司離職，離職後雖從事美
    髮業，或至企業謀職，所賺取之薪資均無法支應協商還款方
    案之情形而毀諾等情，核與卷附本院依職權調閱調閱聲請人
    勞工保險被保險人投保資料相符，顯見聲請人於與國泰世華
    銀行達成還款協議後，仍有勉力清償，惟因收入因素而毀諾
    ，則前揭債務協商還款方案，現對聲請人確實已過於嚴苛，
    且此情形亦係非可歸責於聲請人之事由所致，是依消債條例
    第151條第7項但書之規定，聲請人仍得聲請更生，併予敘明
    。從而，聲請人主張其為一般消費者，無擔保或無優先權之
    債務總額未逾1,200萬元，且提起本件更生聲請前，已踐行
    前置調解程序而調解不成立之事實，應堪認定。
  ㈡聲請人稱其現從事工地雜務性質的工作，靠人介紹隨工頭或
    工搬到全國四處工地做小工，日薪平均950元，每月約工作2
    2日，所得約20,900元，109年9月份工作天數23天，每日900
    元，並據其提出109年9月份薪資袋為證（見本院卷第35頁、
    第37頁至第38頁），是本件應以20,900元作為聲請人償債能
    力之基礎。
  ㈢按債務人為使其有經濟復甦更生之機會，自應以誠實及信用
    之原則面對自己之債務，積極勉力謀求更生償債方案，除應
    積極開源努力勤奮工作以增加收入償還債務外，尚須節流儉
    樸其生活需求而適當控制其生活費用支出，以達成勉力履行
    債務。又債務人必要生活費用，以最近1年衛生福利部或直
    轄市政府所公告當地區每人每月最低生活費1.2倍定之，消
    債條例第64條之2第1項定有明文。而參酌臺南市110年度之
    最低生活費每月13,304元之1.2倍計算即為15,965元。聲請
    人所陳其每月之必要生活費用為16,500元【計算式：餐飲費
    6,000元+交通費1,500元+日用雜支（含健保費749元）2500
    元+電視、通訊1,500元+房租分攤5,000元＝16,500元】，經
    核上開聲請人所列之生活支出項目，不外為起居住行之花費
    ，而聲請人陳報之個人生活必要支出，已逾上開生活費標準
    ，是本院認聲請人每月基本生活費用，於15,965元之範圍內
    ，方屬合理，逾此範圍則不予計入。
  ㈣准此，聲請人每月可處分所得20,900元，扣除其個人生活必
    要費用15,965元後，每月尚餘4,935元（計算式：20,900元－
    15,965元＝4,935元）可供清償債務。惟縱全數用以清償債務
    ，亦需償還約99年（本金及利息債務總額5,886,038元÷每月
    清償4,935元÷12月＝99.3年），顯已逾更生方案6至8年之清
    償期，是聲請人主張其已達不能清償債務之程度，應堪採信
    。
四、綜上所述，聲請人係一般消費者，積欠無擔保或無優先權之
    債務在1,200萬元以下，亦曾踐行前置調解程序而調解不成
    立，且綜合聲請人之收入財產及必要生活支出之情形，確已
    達不能清償債務之程度。此外，聲請人未經法院裁定開始清
    算程序或宣告破產，亦無依消債條例或破產法之規定而受刑
    之宣告之情，有本院民事紀錄科查詢表、臺灣高等法院被告
    前案紀錄表在卷可憑（見本院卷第19頁至第20頁），復查無
    消債條例第6條第3項、第8條或第46條各款所定駁回更生聲
    請之事由存在，則聲請人聲請更生，應屬有據，爰裁定如主
    文所示。
五、末按，法院裁定開始更生或清算程序後，得命司法事務官進
    行更生或清算程序，必要時得選任律師、會計師或其他適當
    之自然人或法人一人為監督人或管理人，消債條例第16條第
    1項定有明文。本件既經本院裁定開始更生程序，爰併依前
    開規定，命司法事務官進行更生程序。
中　　華　　民　　國　　110  　年　 　2　　月　　5　　日
                    民事第五庭    法  官  劉秀君
以上正本係照原本作成。
本裁定不得抗告。
本裁定已於民國110年2月5日下午5時公告。
中　　華　　民　　國　　110  　年　 　2　　月　　5　　日
                                  書記官  王美韻